臺灣臺中地方法院刑事判決　　　　　　　　　　　 九十年度交易字第六一一號
　　公　訴　人　臺灣臺中地方法院檢察署檢察官
　　被　　　告　甲○○
右列被告因過失致死案件，經檢察官提起公訴（九十年度偵字第一三七七五號），本
院判決如左：
    主      文
甲○○因過失致人於死，處有期徒刑壹年。緩刑肆年。
    事      實
一、甲○○曾有妨害兵役治罪條例、業務過失致死及詐欺等前科，最近一次係於民國
    （下同）七十六年間，因詐欺案件，經臺灣高等法院判處有期徒刑六月確定，並
    於同年十一月二十八日執行完畢出監（未構成累犯）。詎其猶不知悔改，於九十
    年六月二十四日十一時四十分許，騎乘車號ＪＦＴ─一二三號重型機車沿台中市
    ○○路由西南往東北方向行駛，途經仁和路東峰國中側門旁時，原應注意汽車行
    駛時，駕駛人應注意車前狀況，並隨時採取必要之安全措施，而依當時情形天候
    為晴、路面無障礙、視距良好之情形下，又無不能注意之情事，竟疏於注意而行
    進，適逢廖文和亦沿仁和路同向步行於慢車道上，亦疏未注意後方來車，因而發
    生擦撞，致廖文和頭部外傷合併顱腦損傷送醫後不治死亡。甲○○於肇事後，在
    未經有偵查權之機關或公務員發覺前，自動向警局報案自首並陳明其為肇事者及
    肇事經過，並願接受裁判。
二、案經臺中市警察局第三分局報請臺灣臺中地方法院檢察署檢察官相驗後自動檢舉
    偵查起訴。
    理      由
一、訊據被告甲○○固對於右開時、地擦撞被害人廖文和等情於警訊及偵查中供承無
    訛，惟辯稱：當時伊見廖文和係從一部車前出來便要煞車，但因反應不及，才會
    發生擦撞云云。經查：右揭犯罪事實，業據被害人家屬乙○○於警訊及偵查中指
    述綦詳，並有臺中市警察局第三分局立德派出所相驗案件初步調查報告表、道路
    交通事故調查報告表各一件及現場照片四幀在卷可稽。而被害人廖文和確因本件
    車禍受有頭部外傷合併顱腦損傷死亡，亦經臺灣臺中地方法院檢察署檢察官會同
    法醫到場相驗屬實，並製有勘驗筆錄、相驗屍體證明書與驗斷書各一份附卷足憑
    。按汽車行駛時，駕駛人應注意車前狀況，並隨時採取必要之安全措施，道路交
    通安全規則第九十四條第三項定有明文；查被告於上開時、地乘騎上開重型機車
    本應注前揭規定，而依當時天候晴朗、日間自然光線、路面乾燥無缺陷、道路無
    障礙等情形，又無不能注意之情事，竟疏未注意以致發生車禍，造成被害人送醫
    不治死亡，其顯有過失甚明。又本件經送請臺灣省車輛行車事故覆議鑑定委員會
    鑑定結果，認為「一、甲○○駕駛機車，未注意車前狀況擦撞同方向行走之行人
    ，為肇事主因。二、行人廖文和在設有人行道路段，於車道中行走時未注意安全
    ，為肇事次因。」，有該委員會九十一年二月十八日府覆議字第九一○○○六號
    函在卷可稽，而原臺灣省台中市區車輛行車事故鑑定委員會之鑑定結果雖認為「
    一、行人廖文和在劃設有人行道路段，於車道行走未注意讓機車先行，為肇事主
    因。二、甲○○駕駛重機車未注意車前狀況，為肇事次因。」，惟依被告於警訊
    時所稱：當時突然有位行人行走在慢車道，我不慎右側後視鏡及手把擦撞到該行
    人，該行人行走的方向與我行駛的路線相同等語（見相驗卷內被告之警訊筆錄）
    ，並參以交通事故調查報表及現場照片所示，被告所駕駛之機車倒地後，在慢車
    道上所留之刮地痕起迄點距離快慢車道分道線乃自一點九至四點一公尺處，而呈
    右斜走向等情，顯見車禍發生時之撞擊點應在慢車道內，故被害人當時實係行走
    於慢車道上，而非如原鑑定意見所指係在快車道行走，故應以覆議結果較為可採
    。是以綜上所述，被告之過失行為，與被害人之死亡結果間，當具有相當之因果
    關係。雖本件車禍之發生，被害人與有過失，但不能因此解免被告刑責，從而本
    件事證明確，被告犯行應堪認定。
二、核被告所為，係犯刑法第二百七十六條第一項之過失致人於死罪。被告於肇事後
    ，在未經有偵查權之機關或公務員發覺前，主動向警局報案坦承其為肇事者及肇
    事經過，並願接受裁判，業據被告陳明在卷，並有警訊筆錄及載明報案人為被告
    之臺中市警察局第三分局立德派出所相驗案件報告書各一份附卷可稽，核與自首
    要件相符，依法應減輕其刑。爰審酌被告肇事過失程度之輕重、被告肇事後態度
    及肇事後被告對被害人家屬已為民事賠償，有台中市東區調解委員會調解書一份
    可佐等一切情狀，量處如主文所示之刑。末查被告前曾受有期徒刑以上刑之宣告
    ，執行完畢後五年以內未再受有期徒刑以上刑之宣告，有臺灣高等法院被告全國
    前案紀錄表附卷可按，其因一時疏忽，致罹刑典，而事後已與被害人家屬達成和
    解賠償事宜，顯見其深具悔意，經此刑之宣告後，應知所惕勵，應無再犯之虞，
    本院因認其所宣告之刑以暫不執行為適當，併予宣告緩刑四年，以啟自新。
據上論斷，應依刑事訴訟法第二百九十九條第一項前段，刑法第二百七十六條第一項
、第六十二條前段、第七十四條第二款，罰金罰鍰提高標準條例第一條前段，判決如
主文。
中    華    民    國      九十一      年       四      月      十八     日
        臺灣台中地方法院交通法庭
                                        法  官  郭  德  進
右正本證明與原本無異。
如不服本判決，應於判決送達後十日內向本院提出上訴狀( 應附繕本 )，上訴於臺灣
高等法院臺中分院。
                                        書記官
中    華    民    國      九十一      年       四      月    二十三     日
刑法第二百七十六條第一項：
因過失致人於死者，處二年以下有期徒刑、拘役或二千元以下罰金。
                                                                        Ｂ
